臺灣高等法院臺中分院刑事判決　　　　　　　　九十二年度交上易字第一八五八號
　　上　訴　人　臺灣南投地方法院檢察署檢察官
　　被　　　告　丁○○
　　選任辯護人　陳建勛律師
右上訴人因被告過失致死等案件，不服臺灣南投地方法院九十二年度交易字第一五號
中華民國九十二年八月二十六日第一審判決（起訴案號：臺灣南投地方法院檢察署九
十二年度偵字第三五一號），提起上訴，本院判決如左：
    主      文
原判決撤銷。
丁○○因過失致人於死，處有期徒刑壹年拾壹月。
    事      實
一、丁○○於民國（下同）九十一年十一月十四日下午，駕駛車牌號碼Ｌ三─三九八
    六號自小客車，由南投縣魚池鄉頭社村沿台二十一線往魚池鄉方向行駛，同日十
    七時許，行經台二十一線六十五公里五百公尺向上露營區入口處，標誌限速五十
    公里之郊區道路時，應注意車前狀況，並隨時採取必要之安全措施，且不得超速
    行駛，而當時天候晴、視線良好、路面無缺陷且無障礙物，依此行車路況，客觀
    上並無不能注意之情事，適對向車道有陳裕仁騎乘車號ＢＧＷ─一六號重型機
    車附載友人王嘉蔚，途經該處，已完成左轉欲進入向山露營區，而丁○○於一百
    公尺遠之距離則見陳裕仁準備左轉進入向山露營區，然除按喇叭與閃車燈示警外
    ，竟疏未注意車前狀況，並採取必要之安全措施，猶以一百二十公里之時速超速
    行駛，致撞及已即將完成左轉彎，由陳裕仁所騎乘附載友人王嘉蔚之重型機車。
    王嘉蔚因遭丁○○所駕駛之車輛高速猛烈撞擊，導致顱骨骨折、顱內出血當場死
    亡；而陳裕仁則受有頭部外傷合併顱內血腫等傷害，經送醫急救，目前雖已恢復
    行動，但仍有右下肢行走不便，不能快速移動之傷害，而因顱內腦損傷，則留有
    語言能力遲緩，思考判斷約只能恢復七成，雖可應付日常生活，但卻造成無法精
    密思考之難治重傷害。丁○○於肇事後，則以一一九電話報案，並於警員到場時
    自首係肇事者並接受裁判。
二、案經台灣南投地方法院檢察署檢察官據報相驗自動檢舉及被害人王嘉蔚之母乙○
    、被害人陳裕仁訴由該署檢察官偵查起訴。
    理      由
一、訊據被告丁○○（下稱被告）對於右揭事實坦承不諱，核與告訴人林謹及被害人
    陳裕仁之父丙○○指訴之情節相符，並有道路交通事故調查報告表、現場及車損
    照片附卷可稽（見相字卷第八、十一至十三頁）。且被害人王嘉蔚確因本件車禍
    致顱內出血死亡，亦經台灣南投地方法院檢察署檢察官督同法醫師到場相驗屬實
    ，製有相驗屍體證明書、驗斷書及勘驗筆錄在卷足憑（見相字卷第十五、二０、
    二十四至三十一頁）。另被害人陳裕仁因本件車禍受有事實欄所示之重傷害，亦
    有台中市澄清醫院九十二年十月二十七日澄敬字第一０五四號函附卷可參（見本
    院卷第四０頁），足認被告之自白與事實相符。
二、按行車速度，依標誌之規定；又汽車行駛時，駕駛人應注意車前狀況，並隨時採
    取必要之安全措施，道路交通安全規則第九十三條第一項及第九十四條第三項分
    別定有明文。查，依卷附道路交通事故調查報告表所載，本件肇事路段速限時速
    五０公里，而當時天候晴、日間自然光線、路面無缺陷且無障礙物、視距良好，
    依此客觀之行車路況，並無不能注意之情事，詎被告駕車行經上開道路，竟疏未
    注意遵守上開交通規則，雖於一百公尺遠之距離，即見陳裕仁欲左轉進入向山營
    區，然除按喇叭與閃車燈示警外，卻疏未注意車前狀況，並採取必要之安全措施
    ，猶以一百二十公里之時速超速行駛，嗣因閃避不及而撞及已即將完成左轉彎之
    陳裕仁所騎乘之機車，被告之行為自有過失。且本件車禍經送台灣省車輛行車事
    故覆議鑑定委員會鑑定結果，亦認：「丁○○駕駛自用小客車，嚴重超速行駛且
    預見狀況未及早採取安全措施，撞擊已即將完成左轉之機車為肇事原因，陳裕仁
    無肇事因素」，亦有該委員會九十二年七月二日府覆議字第九二一○五五八號函
    附卷可稽，益徵被告之行為確有過失。而被害人王嘉蔚、陳裕仁確因本件車禍分
    別死亡及受有重傷害，已詳如前述，是被告之過失行為與被害人死亡及重傷害間
    確有相當因果關係，被告過失致死及重傷害之犯行應堪認定。
三、告訴人及公訴人上訴意旨雖指稱：被告於肇事地點一百公尺處，即發現被害人在
    前方，雖以按鳴喇叭或閃大燈警示被害人，但並未減速，仍加速前行，其對因此
    可能撞及被害人之結果已有預見，且並無確信其不能發生，應有殺人之不確定故
    意云云。惟按刑法殺人罪之構成要件，以行為人主觀上有故意戕害他人生命為其
    構成要件，查被告與被害人素不相識，並無任何宿怨，主觀上難認有戕害被害人
    生命之犯意，況本件車禍發生時，被告若確有殺人之不確定故意，何庸事先按喇
    叭及閃車燈示警，且於車禍發生後立即撥打電話報警，況檢察官於起訴書中亦載
    明被告應負刑法第二百七十六條第一項之過失致死刑責，是被告雖有嚴重之疏失
    ，然不能因此即認被告具有殺人之不確定故意，本件車禍之發生，應係被告之過
    失行為所致，屬偶發事故，自不得依殺人罪責相繩，告訴人及公訴人之上訴意旨
    顯有誤會，附此敘明。
四、核被告所為，係犯刑法第二百七十六條第一項之過失致人於死罪、同法第二百八
    十四條第一項後段之過失致重傷害罪。被告以一個過失行為，致使被害人王嘉蔚
    、陳裕仁分別死亡及受重傷，為想像競合犯，應依刑法第五十五條之規定，從情
    節較重之過失致人於死罪處斷。被告於肇事後，犯罪未發覺前，主動報案，並於
    員警到場時承認其為肇事者，有南投縣警察局集集分局日月潭分駐所相驗案件初
    步調查報告表、道路交通事故調查報告表在卷可憑（見相字卷第二、八頁），被
    告對於未發覺之罪自首並接受裁判，應依刑法第六十二條前段之規定減輕其刑。
    原審以被告過失罪證明確，予以論罪科刑，固非無見。惟查，原審未詳查被害人
    陳裕仁目前之傷勢，僅於事實欄中簡略記載「目前仍呈現失語狀態等重傷害」，
    即有未洽，公訴人以被告應具有不確定之殺人故意為由，指摘原判決不當，雖無
    理由（詳如前述），惟原判決既有上述可議之處，即屬無可維持，自應由本院將
    原判決撤銷改判。爰審酌被告就本件車禍之發生過失情節嚴重，致被害人死亡或
    重傷，被害人家屬因此頓失所依，或面對重傷害之親人，哀痛逾恒，犯罪所生損
    害重大，暨其仍未與被害人家屬成立民事上和解，賠償其損害，及其犯罪後態度
    等一切情狀，量處如主文所示之刑。另本件公訴人雖具體求刑有期徒刑三年六月
    ，惟本件被告所犯刑法第二百七十六條第一項之過失致死罪，其法定刑為二年以
    下有期徒刑、拘役、或二千元以下罰金，且本件並無其他刑之加重事由，公訴人
    之求刑顯逾法定刑度，本院無從審酌，併此敘明。
據上論結，應依刑事訴訟法第三百六十九條第一項前段、第三百六十四條、第二百九
十九條第一項前段，刑法第二百七十六條第一項、第二百八十四條第一項後段、第五
十五條、第六十二條前段，罰金罰鍰提高標準條例第一條前段，判決如主文。
本案經檢察官甲○○到庭執行職務。
中      華      民      國      九十三  年      一      月      八      日
                                臺灣高等法院臺中分院刑事第十庭
                                      審判長法  官  林  照  明
                                            法  官  王      銘
                                            法  官  蔡  名  曜
右正本證明與原本無異。
檢察官得上訴。
如不服本判決應於收受送達後十日內向本院提出上訴書狀，其未敘述上訴之理由者並
得於提起上訴後十日內向本院補提理由書（均須按他造當事人之人數附繕本）。
                                            書記官  許  哲  禎
中      華      民      國      九十三  年      一      月      十三    日
中華民國刑法第二百八十四條
 (過失傷害罪)
因過失傷害人者，處六月以下有期徒刑、拘役或五百元以下罰金，致重傷者，處一年
以下有期徒刑、拘役或五百元以下罰金。
從事業務之人，因業務上之過失傷害人者，處一年以下有期徒刑、拘役或一千元以下
罰金，致重傷者，處三年以下有期徒刑、拘役或二千元以下罰金。
中華民國刑法第二百七十六條
 (過失致死罪)
因過失致人於死者，處二年以下有期徒刑、拘役或二千元以下罰金。
從事業務之人，因業務上之過失犯前項之罪者，處五年以下有期徒刑或拘役，得併科
三千元以下罰金。
                                                                        Ａ
